【裁判字號】    98,審易,1147
【裁判日期】    981225
【裁判案由】    詐欺等
【裁判全文】
臺灣桃園地方法院刑事判決           98年度審易字第1147號
公  訴  人  臺灣桃園地方法院檢察署檢察官
被      告  丙○○
            甲○○
上列被告等因詐欺等案件，經檢察官提起公訴（98年度偵字第45
77、12508 號），被告等於本院準備程序進行中，就被訴事實為
有罪之陳述，經本院告知簡式審判程序意旨，並聽取公訴人及被
告之意見後，本院合議庭裁定改依簡式審判程序審理，茲判決如
下：
    主      文
丙○○共同意圖為自己不法之所有，以詐術得財產上不法之利益
，累犯，處有期徒刑陸月，如易科罰金，以新臺幣壹仟元折算壹
日。
甲○○共同意圖為自己不法之所有，以詐術得財產上不法之利益
，處有期徒刑肆月，如易科罰金，以新臺幣壹仟元折算壹日。緩
刑貳年。
    事實及理由
一、犯罪事實：緣丙○○前於民國92年間因恐嚇取財案件，經臺
    灣高等法院臺中分院以93年度上訴字第1247號判決判處有期
    徒刑1 年2 月確定，嗣經同院以96年度聲減字第79號裁定減
    為有期徒刑7 月確定，於96年7 月16日縮刑期滿執行完畢（
    於本案構成累犯）。詎其仍不知悔改，因覬覦乙○○所有之
    不動產，竟與甲○○共同基於意圖為自己不法所有詐欺得利
    之接續犯意聯絡、使公務員登載不實公文書之犯意聯絡，由
    丙○○於97年12月19日某時，在乙○○位於桃園縣八德市○○街10號3 樓住處內，向乙○○詐稱，需償還汽車貸款、當
    鋪借款等債務，希以乙○○名義向甲○○借款新臺幣（下同
    ）100 萬元，並將乙○○所有關西鎮○○段第213 號地號土
    地設定抵押權予甲○○，某友人將於3 個月內貸與300 萬元
    ，再由丙○○償還該借款，致乙○○陷於錯誤，簽立面額為
    100 萬元之本票及借據各1 張。嗣丙○○、甲○○與乙○○
    隨於97年12月23日某時，以擔保借款之不實事項為由，同至
    新竹縣竹北地政事務所將上開土地設定抵押權予甲○○，使
    承辦公務員將此不實事項登載於職務上所掌管之他項權利證
    明書之公文書上，而使甲○○取得上開土地抵押權之利益，
    於同日某時，丙○○又命甲○○撥打電話予乙○○，詐稱適
    丙○○在甲○○處所，爰逕行交付91萬元予丙○○（扣除每
    月利息3 分即3 萬元，共3 個月即9 萬元），嗣丙○○於翌
    （24）日返回乙○○上開住處，出示丙○○與不知情之徐素
    娟即其妻所出具之切結書1 張，表示已收取甲○○91萬元，
    實則並未收取任何款項，再向乙○○詐稱，業已償還甲○○
    25萬元，剩餘款項則償還其積欠當舖及徐素娟娘家之債務。
    甲○○則於97年12月30日某時，至乙○○上開住處，要求乙○○重新簽立面額為75萬元之本票1 張，並曾親至乙○○上
    開住處，或撥打電話予乙○○，催促償還債務，並稱如不償
    還債務，即將上開土地以80萬元賣出。嗣於98年2 月12日某
    時，丙○○又向乙○○詐稱，其與徐素娟遭甲○○等人控制
    行動自由及毆打，需乙○○簽立保證書換回徐素娟，致乙○○陷於錯誤，依指示簽立保證書1 張。甲○○又於98年2 月
    14日某時，在設於桃園縣中壢市○○○路上之麥當勞速食餐
    廳，將相關文件（即扣案物品，詳下述）交付予丙○○，甲○○乃因此取得前述本票、借據所表彰之權利與上開抵押權
    之不法利益。嗣為警於98年2 月15日15時30分許，在乙○○
    上開住處，另案逮捕丙○○，並在其所有牌照號碼8063-TR
    號自用小客車上起出土地所有權狀、建築改良物所有權狀各
    1 份、土地登記第2 類謄本影本2 份暨正本1 份、借據、還
    款承諾書、切結書、保證書、他項權利證明書、本票及土地
    、建築改良物抵押權設定契約書各1 份，經警循線追查，始
    悉上情。
二、證據名稱：
  (一)被告丙○○於本院準備程序及審理中之自白，被告甲○○
      於警詢、檢察官偵查、本院準備程序及審理中之自白。
  (二)證人即告訴人乙○○於警詢及檢察官偵查之證述，證人徐
      素娟於警詢之證述。
  (三)和解書、土地所有權狀、建築改良物所有權狀、土地登記
      謄本、借據、承諾書、切結書、他項權利證明書、本票、
      土地及建築物抵押權設定契約書各1 份、照片14張。
  (四)臺灣高等法院被告前案紀錄表2 份。
三、核被告丙○○、甲○○所為，均係犯刑法第339 條第2 項之
    詐欺得利罪及同法第214 條之使公務員登載不實文書罪。被
    告2 人就上開犯行，均有犯意聯絡及行為分擔，應論以共同
    正犯。被告2 人雖先後向被害人施用詐術以取得上開本票、
    借據所表彰之權利與上開抵押權之不法利益，然其所為在時
    間、空間上皆有近接密切之關聯性，復係出諸同一虛詞為之
    ，彼此間之獨立性極為薄弱，難以強行分割而個別評價，核
    此顯係基於單一詐欺得利之犯意所接續進行之各個部分動作
    ，應僅構成接續犯之實質上一罪。再被告2 人所犯詐欺得利
    罪與使公務員登載不實文書罪間，屬一行為觸犯數罪名之想
    像競合犯，應從一重之詐欺得利罪處斷，檢察官於起訴書中
    認犯意個別，罪質有異，應分論併罰，容有誤會。被告丙○○有如前所載之犯罪及科刑執行情形，有臺灣高等法院被告
    前案紀錄表在卷足憑，其於5 年內故意再犯本案有期徒刑以
    上之2 罪，均為累犯，應依法加重其刑。爰審酌被告2 人犯
    罪動機、目的、手段、犯行所生之危害及其犯後態度等一切
    情狀，分別量處如主文所示之刑，並均諭知易科罰金之折算
    標準。末查，被告甲○○前於88年間雖因詐欺案件經臺灣板
    橋地方法院以88年度訴字第1825號判決判處有期徒刑1 年2
    月並宣告緩刑4 年確定，惟已緩刑期滿未經撤銷緩刑，其刑
    之宣告失其效力，有臺灣高等法院被告前案紀錄表在卷可參
    ，其因一時失慮，罹於刑章，犯罪後已供認犯行，知所悔改
    ，經此刑之宣告，當知所警惕，信無再犯之虞，且已與被害
    人達成和解，有和解書1 紙在卷足資佐證，是本院認所宣告
    之刑，以暫不執行為適當，爰併諭知如主文所示之緩刑期間
    ，以啟自新。
四、應適用之法條：刑事訴訟法第299 條第1 項前段、第273 條
    之1 第1 項、第310 條之2 、第454 條第1 項，刑法第28條
    、第339 條第2 項、第214 條、第55條、第47條第1 項、第
    41條第1 項前段、第74條第1 項第1 款，刑法施行法第1 條
    之1 第1 項、第2 項前段。
五、如不服本判決，得自收受送達之翌日起10日內向本院提出上
    訴狀（應附繕本），其未敘述上訴理由者，應於上訴期間屆
    滿後20日內補提理由書狀於本院，上訴於臺灣高等法院。
本案經檢察官丁俊成到庭執行職務。
中    華    民    國    98    年    12    月    25    日
                刑事庭        法  官  林靜梅
以上正本證明與原本無異。
如不服本判決應於收受判決後10日內向本院提出上訴書狀，並應
敘述具體理由。其未敘述上訴理由者，應於上訴期間屆滿後20日
內向本院補提理由書( 均須按他造當事人之人數附繕本) 「切勿
逕送上級法院」。
                              書記官  施春祝
中    華    民    國    98    年    12    月    25    日
附錄本案論罪科刑法條：
中華民國刑法第339條
意圖為自己或第三人不法之所有，以詐術使人將本人或第三人之
物交付者，處5 年以下有期徒刑、拘役或科或併科1 千元以下罰
金。
以前項方法得財產上不法之利益或使第三人得之者，亦同。
前二項之未遂犯罰之。
中華民國刑法第214 條
明知為不實之事項，而使公務員登載於職務上所掌之公文書，足
以生損害於公眾或他人者，處3 年以下有期徒刑、拘役或5 百元
以下罰金。

司法院資訊處製作；財團法人民間司法改革基金會備份。
